【裁判字號】    89,訴,932
【裁判日期】    891212
【裁判案由】    給付借款
【裁判全文】
臺灣嘉義地方法院民事判決  八十九年度訴字第九三二號
    原      告    台南縣後壁鄉農會
    法定代理人    甲○○
    訴訟代理人    丁○○
    被      告    丙○○○
    兼訴訟代理人  乙○○
右當事人間請求給付借款事件，本院判決如左：
    主    文
被告應連帶給付原告新台幣貳佰拾萬元，及自民國八十四年八月二十三日起至清償
日止，按年息百分之九．六計算之利息。
訴訟費用由被告連帶負擔。
    事    實
甲、原告方面：
  一、聲明：如主文所示。
  二、陳述：訴外人賴水利以被告二人為連帶保證人，於民國七十四年二月七日向原
      告借用新台幣（下同）二百萬元，又於七十四年二月十一日借用三十萬元，約
      定至七十六年二月七日、七十六年二月十一日到期償還，利息按年利率百分之
      十．六五按月付息一次，並按中央銀行核定之機動利率調整。惟債務人借得款
      項之後，即未依約定履行，而本件之借款已全部到期，原告於七十八年五月間
      聲請拍賣抵押物強制執行一次，後來撤回。八十六年有參與分配過一次，後來
      也是撤回，八十八年五月份也聲請強制執行一次，也是撤回，八十九年五月十
      八日再聲請強制執行仍未獲償。而本件借款之到期日分別為七十六年二月七日
      、同年月十一日，依此起算十五年之時效期間，分別至九十一年二月七日、十
      一日始到期，是本件之借款時效尚未完成。
  三、證據：提出借據影本二件、利率表一件、強制執行聲請狀影本一件、本院七十
      八年度拍字第九四號影本一件、確定證明書影本一件、他項權利證明書影本一
      件、抵押權約定契約影本一件、其他約定事項影本一件、土地登記謄本影本一
      件為證。
乙、被告二人雖未於最後言詞辯論期日到庭，惟據其以前所為聲明、陳述及證據如左
    ：
  一、聲明：駁回原告之訴。
  二、陳述：本件之保證已逾十五年，時效已完成，又原告請求利息自七十四年二月
      七日起算、七十四年二月十一日起算，有違民法第一百二十六條之規定。再者
      ，二百萬元之借據上日期，日期曾更改，經被告所知，該借據係原告與賴水利
      通謀而為虛偽製作應屬無效。
    理    由
一、本件被告未於最後言詞辯論期日到場，核無民事訴訟法第三百八十六條各款所列
    情形，爰依原告之聲請，由其一造辯論而為判決。
二、原告主張：訴外人賴水利以被告二人為連帶保證人，於七十四年二月七日向原告
    借用二百萬元，於七十四年二月十一日借用三十萬元，約定至七十六年二月七日
    、七十六年二月十一日到期償還，並按中央銀行核定之機動利率調整。惟債務人
    借得款項之後，即未依約定履行，且本件之借款已全部到期。且本件借款之到期
    日分別為七十六年二月七日、同年月十一日，而依起算十五年之時效期間，分別
    至九十一年二月七日、十一日始到期，是本件之借款時效尚未完成。
三、被告則以：本件之保證已逾十五年，時效已完成，又利息自七十四年二月七日、
    七十四年二月十一日起算，有違民法第一百二十六條之規定。再者，二百萬元之
    借據上日期，日期曾更改，經被告所知，該借據係原告與賴水利通謀而為虛偽製
    作應屬無效等語置辯。
四、訴外人賴水利以被告二人為連帶保證人，於七十四年二月七日向原告借用二百萬
    元，於七十四年二月十一日借用三十萬元，約定至七十六年二月七日、七十六年
    二月十一日到期償還，並按中央銀行核定之機動利率調整。惟債務人借得款項之
    後，未依約定履行之事實，有借據影本二件、利率表一件可證，雖被告抗辯該二
    百萬元之借據上其日期有塗改，係原告與賴水利通謀而為虛偽製作應屬無效云云
    。然該二百萬元之借據上之日期塗改處，均加蓋賴水利之印章以為確認，且原告
    亦否認有與賴水利通謀之情事，被告亦未能舉出原告與賴水利間通謀情事之相關
    證據以供查考，是其空言主張，並不可採。矧借貸亦非以立據為成立要件，借據
    復非以署押日期為必要，是自不得以該二百萬元之借據上之日期有塗改，即謂該
    借貸無效。準此足認訴外人賴水利確有以被告二人為連帶保證人，於七十四年二
    月七日向原告借用二百萬元，於七十四年二月十一日向原告借用三十萬元之事實
    。
五、訴外人賴水利以被告二人為連帶保證人，於七十四年二月七日向原告借用二百萬
    元之到期日為七十六年二月十一日，於七十四年二月年二月十一日借用三十萬元
    之到期日為七十六年二月七日，此有借據影本二件可證。而該借據上復無有「如
    一期不履行視為全部到期」之約定，是上開二筆之借款之到期日即清償日分別為
    七十六年二月十一日，七十六年二月七日。
六、按請求權，因十五年間不行使而消滅。消滅時效，自請求權可行使時起算。以不
    行為為目的之請求權，自為行為時起算。民法第一百二十五條、第一百二十八條
    分別定有明文。是如上所示，訴外人賴水利所借上開二筆之借款到期日即清償日
    分別為七十六年二月十一日，七十六年二月七日，則十五年之時效分別至九十一
    年二月十一日、九十一年二月七日，故而原告於八十九年八月二十二日提起本訴
    時，時效尚未完成。另利息之請求時效期間為五年，民法第一百二十六條定有明
    文，而原告於八十九年八月二十二日提起本訴，回溯五年為八十四年八月二十二
    日，是原告請求本件之遲延利息，已減縮自八十四年八月二十三日起算，其利息
    請求權之時效亦未完成。從而被告抗辯本件之保證已逾十五年，利息之請求時效
    亦已逾五年，其時效完成等情，並不可採。
七、按借用人應於約定期限內，返還與借用物種類、品質、數量相同之物。遲延之債
    務，以支付金錢為標的者，債權人得請求依法定利率計算之遲延利息，但約定利
    率較高，仍從其約定利率。當事人得約定債務人不履行債務時，應支付違約金，
    民法第四百七十八條前段、第二百三十三條第一項、第二百五十條第一項分別定
    有明文。又保證債務之所謂連帶，係指保證人與主債務人負同一債務，對於債權
    人各負全部給付之責任，此就民法第二百七十二條第一項規定連帶債務之文義參
    照觀之甚明。而如前所述，訴外人賴水利確有以被告二人為連帶保證人，於七十
    四年二月七日向原告借用二百萬元，於七十四年二月十一日借用三十萬元，且本
    件之請求之時效尚未完成。從而原告依連帶保證契約請求被告二人連帶給付如主
    文所示之借款、利息，為有理由，應予准許。
八、據上論結，原告之訴為有理由，依民事訴訟法第三百八十五條第一項前段、第七
    十八條、第八十五條第二項判決如主文。
中      華      民      國    八十九    年     十二     月      十二    日
~B臺灣嘉義地方法院民事第一庭
~B    法  官  馮保郎
右為正本係照原本作成
如對本判決上訴應於收受本判決送達後二十日內向本院提出上訴狀（應按他造人數附
繕本）
中      華      民      國    八十九    年     十二     月      十二    日
~B    書記官  楊國色


司法院資訊處製作；財團法人民間司法改革基金會備份。
